【裁判字號】    97,重訴,118
【裁判日期】    970731
【裁判案由】    侵權行為損害賠償
【裁判全文】
臺灣臺南地方法院民事判決             97年度重訴字第118號
原      告  新光人壽保險股份有限公司
法定代理人  甲○○
訴訟代理人  戊○○
            丙○○
被      告  丁○○
            乙○○
上列當事人間請求侵權行為損害賠償事件，經本院於民國97年7
月8日言詞辯論終結，判決如下：
    主  文
被告丁○○、乙○○應連帶給付原告新台幣參佰捌拾陸萬柒仟捌
佰元，及自民國九十七年六月二十七日起至清償日止，按年息百
分之五計算之利息。
被告丁○○應給付原告新台幣陸佰零捌萬肆仟壹佰陸拾元，及自
民國九十七年六月二十七日起至清償日止，按年息百分之五計算
之利息。
訴訟費用新台幣壹拾萬壹仟捌佰捌拾捌元由被告丁○○、乙○○
連帶負擔新臺幣參萬玖仟參佰壹拾參，餘由被告丁○○負擔。
本判決第一項於原告以新台幣壹佰貳拾玖萬元供擔保後，得對被
告丁○○、乙○○假執行；第二項於原告以新台幣貳佰零貳萬捌
仟元供擔保後，得對被告丁○○假執行。
    事實及理由
一、本件被告均未於言詞辯論期日到場，核無民事訴訟法第386
    條所列各款情形，應依原告之聲請，由其一造辯論而為判決
二、按訴狀送達後，原告不得將原訴變更或追加他訴，但擴張或
    減縮應受判決事項之聲明者，不在此限，民事訴訟法第255
    條第1項第3款定有明文。查本件原告起訴時原聲明請求被告
    丁○○應給付原告新臺幣（下同）6,139,528元及自起訴狀
    繕本送達翌日起至清償日止，按年息百分之五計算之利息部
    分，原告嗣於起訴狀繕本送達後，變更為請求被告丁○○應
    給付6,084,160元及同上利息（卷第22頁），核係屬減縮應
    受判決事項之聲明，依上開規定，應予准許，合予敘明。
三、原告起訴主張：被告丁○○於83年至92年擔任原告公司台南
    地區大同收費處主任期間，假借職務之便，將保戶所繳交之
    保險費9,307,700元及保單貸款還款114,427元挪為己用而未
    交付原告公司，並侵占保戶撤銷契約款項390,000元，合計
    共9,812,127元（如附表）。其中編號八、九、十一合計3,
    867, 800元係由被告丁○○將客戶繳交保險費用之支票交由
    其妻即被告乙○○領取，或變更保費繳款方式，差額由被告
    二人共同侵占等情，業經  鈞院93年度訴字1226號判決被告
    二人共同侵占罪名成立。又被告丁○○於上開刑事判決所認
    定之侵占事實以外，另侵占保戶王建福所繳交之保費195,20
    1元。合計由被告丁○○、乙○○共同侵占之款項為3,867,
    80 0元，由被告丁○○個人侵占之款項為6,139,528元，依
    據民法第188條第3項規定，於原告公司墊繳上開款項予保戶
    後，對於被告二人有求償權，而被告嗣就侵占保戶黃春況保
    費603,900元部分（附表編號十），已返還50,000元，另保
    戶王建福被親占之款項，原告公司實際墊繳金額為185,230
    ，其餘附表保戶遭侵占之款項，均已由原告墊繳相關款項予
    保戶，又關於保戶林美慧遭侵占之貸款償還款部分，尚有利
    息4,603元未請求。合計原告得請求被告丁○○、乙○○連
    帶給付之款項為3,867, 800元，另被告丁○○個人應賠償原
    告之金額則為6,084,160元（即原6,139,528元－50,000元＋
    4, 603元－9,971元＝6,084,160元）。爰依民法第188條第3
    項規定提起本訴，聲明請求判決如主文第1、2、4項等語。
四、本院之判斷：
（一）經查，原告上開主張，業據其提出與其所述相符之被告人
      事資料、本院93年度訴字1226號判決、保戶聲明書、被告
      侵占款項明細表、調查報告、原告墊繳借支單據、借支單
      扣抵被告侵占金額對照表等相關資料為證，並經調取本院
      93年度訴字1226號被告侵占案卷審核屬實。而被告經合法
      通知，既未到庭爭執，亦未提出書狀為任何聲明或陳述，
      自堪信原告之主張為真實。
（二）按數人共同不法侵害他人之權利者，連帶負損害賠償責任
      ﹔不能知其中孰為加害人者，亦同。受僱人因執行職務，
      不法侵害他人之權利者，由僱用人與行為人連帶負損害賠
      償責任。但選任受僱人及監督其職務之執行，已盡相當之
      注意或縱加以相當之注意而仍不免發生損害者，僱用人不
      負賠償責任。僱用人賠償損害時，對於為侵權行為之受僱
      人，有求償權。民法第185條、第188條第1項、第3項分別
      定有明文。又按給付無確定期限者，債務人於債權人得請
      求給付時，經其催告而未為給付，自受催告時起，負遲延
      責任。其經債權人起訴而送達訴狀，或依督促程序送達支
      付命令，或為其他相類之行為者，與催告有同一之效力。
      遲延之債務，以支付金錢為標的者，債權人得請求依法定
      利率計算之遲延利息。應付利息之債務，其利率未經約定
      ，亦無法律可據者，週年利率為百分之5。復分據民法第
      299條第2項、第233條第1項前段、第203條規定。查本件
      被告於任職原告公司期間，利用職務之便共同侵占保戶款
      項，對被害保戶應負連帶賠償責任，原告既已對被害保戶
      賠償，依前揭民法第188條第3項規定，原告對於被告二人
      有求償權，應堪認定。從而，原告請求被告丁○○、乙○
      ○連帶給付3,867, 800元，及自起訴狀繕本送達翌日（即
      97年6月27日）起至清償日止，按年息百分之5計算之法定
      遲延利息，並請求被告丁○○應給付6,084,160元及同上
      之法定遲延利息，為有理由，應予准許。
五、末按訴訟費用，由敗訴之當事人負擔；共同訴訟人因連帶或
    不可分之債敗訴者，應連帶負擔訴訟費用；又法院為終局判
    決時，應依職權為訴訟費用之裁判，分據民事訴訟法第78條
    、第85條第2項及第87條第1項定有明文。查本件應徵之第一
    審訴訟費用為101,888（包括裁判費100,088元及對被告公示
    送達登報費1,800），爰依前揭規定，併依職權確定被告應
    負擔之訴訟費用額各如主文第3項所示，附此敘明。
六、原告陳明願供擔保，請求宣告執行，核無不合，茲酌定相當
    之擔保金額，予以准許。
七、本件原告之訴為有理由，依民事訴訟法第385條第1項前段、
    第78條、第85條第2項、第87條第1項，判決如主文。
中    華    民    國    97    年    7     月    31    日
                  民事第一庭    法  官  陳淑卿
以上正本係照原本作成
如對本判決上訴，須於判決送達後20日內向本院提出上訴狀。
中    華    民    國    97    年    7     月    31    日
                                書記官  程欣怡
附表
┌──┬──────┬─────┬─────┬─────┬───────┐
│編號│保單號碼    │要保人    │日      期│侵占金額  │備          註│
├──┼──────┼─────┼─────┼─────┼───────┤
│一、│新契約      │林美慧    │九十年八月│三十五萬元│              │
│    │            │          │二日      │          │              │
├──┼──────┼─────┼─────┼─────┼───────┤
│二、│新契約      │林美慧    │九十一年四│三十八萬元│              │
│    │            │          │月十七日  │          │              │
├──┼──────┼─────┼─────┼─────┼───────┤
│三、│新契約      │林美慧    │九十一年五│三十八萬元│              │
│    │            │          │月十四日  │          │              │
├──┼──────┼─────┼─────┼─────┼───────┤
│四、│新契約      │石盤漳    │九十一年十│七十八萬元│              │
│    │            │          │月十七日  │          │              │
├──┼──────┼─────┼─────┼─────┼───────┤
│五、│新契約      │黃春況    │九十一年十│七十三萬八│              │
│    │            │          │月一日    │千元      │              │
├──┼──────┼─────┼─────┼─────┼───────┤
│六、│新契約      │蕭世津    │九十一年十│七十六萬三│              │
│    │            │          │一月八日  │千元      │              │
├──┼──────┼─────┼─────┼─────┼───────┤
│七、│新契約      │史宗良    │九十一年七│一百四十四│偽造保險單    │
│    │            │          │月二十二日│萬五千元  │送金單        │
├──┼──────┼─────┼─────┼─────┼───────┤
│八、│新契約      │籃文賢    │九十一年七│一百四十七│偽造保險單送金│
│    │            │          │          │          │單以支票繳納保│
│    │            │          │月二十二日│萬元      │費，該支票由吳│
│    │            │          │          │          │素娥提領。    │
├──┼──────┼─────┼─────┼─────┼───────┤
│九、│新契約      │籃文賢    │九十一年  │一百七十四│偽造保險單送金│
│    │            │          │          │          │單以支票繳納保│
│    │            │          │月十七日  │萬元      │費，該支票由吳│
│    │            │          │          │          │素娥提領。    │
├──┼──────┼─────┼─────┼─────┼───────┤
│十、│３ＱＤ０７５│黃春況    │九十一年九│六十萬三千│改變繳款方式  │
│    │５８        │          │月十六日  │九百元    │侵占差額      │
├──┼──────┼─────┼─────┼─────┼───────┤
│十一│３ＱＤ０７３│許黃美香  │九十一年九│六十五萬七│被告二人共同改│
│    │０３        │          │月九日    │千八百元  │變繳款方式，差│
│    │            │          │          │          │額由二人侵占  │
├──┼──────┼─────┼─────┼─────┼───────┤
│十二│３ＱＤ０８０│張中靜    │九十一年十│三十九萬元│撤契款        │
│    │５９        │          │月二十五日│          │              │
├──┼──────┼─────┼─────┼─────┼───────┤
│十三│ＲＱ１１９３│林美慧    │九十一年六│一萬五千四│清償借款      │
├──┼──────┼─────┼─────┼─────┼───────┤
│    │５０        │          │月四日    │百二十七元│              │
│十四│ＧＧ９０１８│林美慧    │九十一年六│二萬三千元│清償借款      │
│    │３０        │          │月四日    │          │              │
├──┼──────┼─────┼─────┼─────┼───────┤
│十五│６Ａ０６７９│林美慧    │九十一年六│五萬七千元│清償借款      │
│    │０５        │          │月四日    │          │              │
├──┼──────┼─────┼─────┼─────┼───────┤
│十六│６Ｂ３３８７│林美慧    │九十一年六│一萬九千元│清償借款      │
│    │３９        │          │月四日    │          │              │
├──┼──────┼─────┼─────┼─────┼───────┤
│總計│            │          │          │九百八十一│              │
│    │            │          │          │萬二千一百│              │
│    │            │          │          │二十七元  │              │
└──┴──────┴─────┴─────┴─────┴───────┘


司法院資訊處製作；財團法人民間司法改革基金會備份。
